【裁判字號】    98,消債更,25
【裁判日期】    980630
【裁判案由】    更生事件
【裁判全文】
臺灣雲林地方法院民事裁定            98年度消債更字第25號
債  務  人  甲○○
上列債務人因消費者債務清理事件聲請更生，本院裁定如下：
    主  文
債務人甲○○自中華民國九十八年六月三十日中午十二時起開始
更生程序。
命司法事務官進行本件程序。
    理  由
一、按債務人與金融機構協商成立者，不得聲請更生或清算。但
    因不可歸責於己之事由，致履行顯有重大困難者，不在此限
    ；本條例施行前，債務人依金融主管機關協調成立之中華民
    國銀行公會會員，辦理消費金融案件無擔保債務協商機制與
    金融機構成立之協商，準用前項之規定；次按法院開始更生
    程式之裁定，應載明其年、月、日、時，並即時發生效力。
    又法院裁定開始更生或清算程序後，得命司法事務官進行更
    生或清算程序，必要時得選任律師、會計師或其他適當之自
    然人或法人一人為監督人或管理人，消費者債務清理條例第
    151 條第5 項、第6 項、第45條第1 項、第16條第1 項分別
    定有明文。
二、本件聲請意旨略以：債務人積欠台新國際商業銀行股份有限
    公司（下稱台新銀行）等金融機構無擔保債務約共新臺幣（
    下同）1,028,751 元，於消費者債務清理條例施行前，曾依
    照銀行公會會員辦理無擔保債務協商機制，與最大債權金融
    機構台新銀行成立協商，約定債務人自民國95年7 月份起，
    分80期無息，每月償還15,728元，此金額略近債務人之每月
    收入，然債務人有幼子尚待撫育，只得到處替人採收農作，
    兼差苦撐，未料原任職之美髮工廠，因訂單減少而減縮人員
    ，致債務人於97年2 月5 日被迫失業，至此債務人即無力續
    納原協商金額，不得已才於次月毀諾。而自民國97年3 月1
    日起任職於杏芳果園，每月收入僅約19,000元，除每月固定
    開銷外，尚須扶養兩名年幼子女，實已無力繼續履行前開協
    商條件，是顯因非可歸責於債務人之事由，致履行原協商條
    件顯有重大困難。又債務人名下並無恆產，且其無擔保或無
    優先權之債務總額未逾1,200 萬元，復未經法院裁定開始清
    算程序或宣告破產，爰逕向本院提出更生聲請等語。
三、經查：債務人所主張之上開事實，業據其提出財產及收入狀
    況說明書、債權人清冊、全戶戶籍謄本、協議書影本、離職
    證明書、在職證明書、水電費收據、電信費收據、加油單據
    、幼稚園繳費單據、舊庄國民小學收費收據、農健保繳費單
    據影本、財團法人金融聯合徵信中心當事人查詢個人資料回
    覆書、財產歸屬資料清單、95及96年度綜合所得稅各類所得
    資料清單、96年度綜合所得稅納稅證明書、戶口名簿影本、
    存摺影本等為證。此外，本件又查無債務人有消費者債務清
    理條例第6 條第3 項、第8 條或第46條各款所定駁回更生之
    事由存在，則債務人聲請更生，應屬有據，應予准許。
四、本件准予更生，主要考量之處在於債務人既主張無法還款，
    生活有困難，即應合理控管其日常生活支出，而非為維持優
    渥之生活聲請更生，其上開之支出，均應包括在每人每月之
    生活費當中，自行節制，避免不必要之支出（如壽險費、網
    路費、第四臺費用等）。而據債務人主張其每月需支出水費
    165 元、電費250 元、瓦斯費150 元、電話費299 元、交通
    費600 元、醫療費300 元、膳食費8,000 元（三餐）、日常
    生活雜支1,000 元、教育費3,000 元及農保、健保費795 元
    ，共計15,059元，其中所支出之費用已包含與其配偶平均分
    擔扶養兩名年幼子女之生活費及教育費等，可知其生活費用
    之支出已相當自我節制，即有合理控管其日常生活支出。又
    依杏芳果園負責人簡杏芳所出具之債務人在職證明書可知，
    債務人每月收入約19,000元；其配偶之所得95年時平均每月
20 約69,010元、96年平均每月約18,000元，有債務人所提出之
    95及96年度綜合所得稅各類所得資料清單在卷可稽，則其配
    偶之收入並非穩定且據債務人陳報其配偶目前失業中，故債
    務人可自其配偶取得協助、支援堪信有限。且債務人與其配
    偶均無不動產，是債務人之每月收入扣除上述每月必要支出
    費用，債務人確實有不能清償債務之事實，爰裁定如主文第
    1 項所示。又本件債務人業經裁定開始更生程序，並裁定命
    司法事務官進行本件更生程序，如主文第2 項所示。
中    華    民    國    98    年    6     月    30    日
              民事第一庭    法      官  邱瑞裕
上為正本係照原本作成
本件不得抗告
本裁定已於98年6月30日中午12時公告。
中    華    民    國    98    年    6     月    30    日
                            書  記  官  賴成育


司法院資訊處製作；財團法人民間司法改革基金會備份。
